【裁判字號】    97,消債更,684
【裁判日期】    971231
【裁判案由】    更生
【裁判全文】
臺灣桃園地方法院民事裁定           97年度消債更字第684號
聲  請  人
即  債務人  甲○○
上列當事人聲請消費者債務清理條例更生事件，本院裁定如下：
    主  文
更生之聲請駁回。
聲請費用由債務人負擔。
    理  由
一、按債務人不能清償債務或有不能清償之虞者，得依本條例所
    定更生或清算程序，清理其債務。又債務人經法院通知，無
    正當理由而不到場，或到場而不為真實之陳述，或拒絕提出
    關係文件或為財產變動狀況之報告者，應駁回之，消費者債
    務清理條例第3條、第46條第3款定有明文，另聲請更生或清
    算不合程式或不備其他要件者，法院應以裁定駁回之，但其
    情形可以補正者，法院應定期間先命補正，復為同條例第8
    條所明定。
二、本件聲請更生意旨略以：其有不能清償債務之虞，於民國97
    年6 月間以書面向最大債權金融機構台新國際商業銀行 (下
    稱台新銀行)請 求共同協商債務清償方案，惟協商不成立，
    且其無擔保或無優先權之債務總額未逾新臺幣（下同）1,20
    0 萬元，復未經法院裁定開始清算程序或宣告破產，爰依法
    聲請更生云云。
三、經查：債務人主張之事實，業據提出前置協商不成立通知書
    、勞工保險被保臉人投保資料、戶籍謄本、財政部台灣省北
    區國稅局95、96年度綜合所得稅各類所得資料清單、財產歸
    屬資料清單、財團法人金融聯合徵信中心當事人查詢個人資
    料回覆書、繳費單等可茲憑信，又債務人名下財產僅有小客
    車、機車，其雖稱每月生活基本開支約2 萬元，惟關於其主
    張必要生活費用部份，消費者債務清理條例雖期望使不幸陷
    入經濟困境之人得以清理債務、重建生活，然並無意使每一
    債務人均仍維持超出其自身經濟能力之高消費生活，而係在
    保障債務人最低生活水準之前提下，使債務人盡力清償以得
    更生之機會，且債務人於負擔債務時，亦應能預見其為償還
    債務，於履行期間必須經歷較不寬裕之經濟生活，是債務人
    生活費用之支出，不應由債務人任意主張，其應力求撙節開
    銷用以償債始符誠信，故債務人所列每月必要支出中保險費
    用並非生活必要支出，應予以剔除，加以債務人於97年12月
    16日訊問時亦自承與最大債權銀行台新銀行達成個別協商，
    台新銀行當庭表示同意就債務人所負欠之所有無擔保債務提
    供180 期、0 利率、每月清償2,082 元償債方式等語，則債
    務人每月應負擔之清償款項已可大幅降低，亦應足敷因應債
    務人其妻暫時無收入所增加之支出，益證債務人之本件聲請
    ，要無必要；再者，債務人於前開訊問期日表示其他債權銀
    行無法同意協商，其雖於同年月15日依本院裁定提出台新銀
    行之協商不成立通知書，惟仍未提出與其他債權銀行協商不
    成立之證明文件，經本院命其補正迄未補正完全，拒絕配合
    為本件協力行為，足認其欠缺清理債務之誠意，債務人理應
    先向其他債權銀行申請或協商變更還款條件，以顯示其盡力
    清償債務之誠意，而非逕向本院聲請更生程序，始不違上揭
    消債條例更生之規範目的。準此，本院認債務人顯非不能支
    應債權銀行所提之還款方案，以聲請人之財產現況，既有能
    力清償債務又無不能維持生活之情形，則與前揭要件顯有不
    符，自應駁回其聲請。
四、據上，本件參酌債務數額及債務人年齡、工作能力及收入等
    情，債務人既有能力清償債務又無不能維持生活之情形，則
    與消債條例第3 條之「不能清償之虞」要件顯有不符，其聲
    請更生，於法尚屬不合，且上開欠缺又屬無從補正，依首揭
    說明，自應駁回其更生之聲請，爰裁定如主文。
中    華    民    國    97    年    12    月    31    日
                     民事第一庭法  官  陳雪玉
如對本裁定抗告須於裁定送達後5 日內向本院提出抗告狀，並應
繳納抗告費新台幣1,000 元。
以上正本與原本無異。
中    華    民    國    98    年    1     月    8     日
                               書記官  吳瓊英


司法院資訊處製作；財團法人民間司法改革基金會備份。
